臺灣高等法院高雄分院民事判決　　　　　94年度上易字第38號
上　訴　人　臺灣產物保險股份有限公司
法定代理人　丁○○
訴訟代理人　丙○○
訴訟代理人　乙○○
被　上訴人　甲○○
上列當事人間因損害賠償事件，上訴人對於中華民國93年12月29
日臺灣澎湖地方法院93年度訴字第40號第一審判決提起上訴，本
院於94年6月29日辯論終結，判決如下：
    主  文
上訴駁回。
第二審訴訟費用由上訴人負擔。
    理  由
一、上訴人起訴主張：被上訴人甲○○自民國（下同）92年3 月
    1 日起，向訴外人高珮誼承租門牌號碼澎湖縣馬公市○○路
    59之2 號6 樓之房屋（下稱上開建物）居住，於93年3 月20
    日夜間，因電器使用不當，發生火災，致高珮誼（即上訴人
    之被保險人）上開建物遭受火災損害，高珮誼之上開建物損
    害，除被上訴人曾僱工修復大樓電梯及委請工人拆除清理火
    燬之屋內裝潢外，其餘損失經欣榮保險公證人有限公司（下
    稱欣榮公司）理算損害金額為新台幣（下同）978,527 元，
    上訴人業已依約賠付完竣，並依保險法第53條第1 項之規定
    ，取得對於被保險人之代位求償權，為此依據保險法第53條
    第1 項代位行使高珮誼依民法第184 條第1 項之規定，請求
    被上訴人賠償。並聲明：被上訴人應給付上訴人新台幣
    978,527 元及自起訴狀繕本送達之翌日起至清償日止，按年
    息百分之五計算之利息。
二、被上訴人則以：(一)伊固承租高珮誼上開建物供居住使用，惟
    對於該建物之線路並沒有任何裝修或改裝，原來的裝潢就是
    這樣，唯一加裝一個3 孔插座而已。依一般居家以延長線使
    用多孔插座是很普遍的現象，而且也沒有人會將電腦、電視
    機或放影機使用後立即拔掉電源。發生火災時，伊不在家，
    亦沒有使用電器；只是將電視機、放影機插頭留在插座保持
    待機狀態，然該電氣用品，用電量很小，待機狀態，根本不
    會造成用電負載，電線短路起火。(二)於承租中曾就熱水器線
    路裝錯及天花板3 個鹵素燈不亮，向房東反應，但房屋沒有
    處理，有關線路保養維修，應該是房東應負的責任，不應由
    其負責檢修。
三、原審為上訴人敗訴之判決，上訴人不服，提起上訴，請求(一)
    原判決廢棄。(二)被上訴人應給付上訴人978,527 元及自起訴
    狀繕本送達之翌日起至清償日止，按年息百分之五計算之利
    息。被上訴人則請求駁回上訴。
四、兩造不爭執之事實：被上訴人向高珮誼承租上開建物，供居
    住使用，於93年3 月20日零時許，上開建物發生火災，燒毀
    部分傢俱等。上訴人依據火災保險契約，賠償被保險人高珮
    誼978,527 元。被上訴人於2 孔插座上插上轉接3 孔插頭，
    其上插有電視機、錄放影機等電器用品，且被上訴人與其同
    居人係於此等電器用品處於待機狀態下外出，為兩造所不爭
    執。
五、查上開建物失火燒毀原因，澎湖縣消防局火災原因調查報告
    研判認為：係在該住戶臥室北面矮櫃靠西處為起火處，起火
    原因，以使用電源線不當，致使電源線路接觸不良，造成線
    路發熱短路起火燃燒引起火災之可能性最大」（見原法院93
    年度簡上字第32號公共危險案件附警卷調查報告書第29頁）
    ，而據澎湖縣消防局火災調查工作人員鄭忠泰在該公共危險
    案件偵查中應檢察官訊以「所謂使用電源線不當情形，有那
    些？」時，答稱：如加接延長線，1 孔多用即1 個插頭使用
    多種電器，電源線被重物壓迫、刮傷、磨損或碰到水………
    等情形、「（發生電源線短路原因）如電器本身瑕疵，1 個
    插座使用多插頭、電線纏繞、鼠咬……等」。（澎湖地方法
    院檢察署93年偵字第289 號卷第（18、19頁），足見使用電
    源線不當，造成電線短路情形多端，不能一概而論。上開建
    物發生火災時，被上訴人及其同居人均外出，被上訴人在其
    臥室北側靠西處矮櫃上之2 孔插座上加裝1 個3 孔插座，供
    電視機及放影機插電用，惟被上訴人係於該等電器用品，處
    於待機狀態下外出，為兩造不爭之事實，一般所接用之電視
    機、錄放影機，使用中耗電量約為300W以下，非大電流之電
    器用品，待機中更屬低耗電量，應無造成線路發熱短路熔燬
    之情形，使用多孔之插座所以會有危險性，乃因同時使插於
    該多孔插座之多項高耗電電器運啟之結果，始會造成不安全
    之狀態，若僅待機並無是項危險，亦即被上訴人於2 孔插座
    轉接3 孔插座，其上插有電視機、放影機待機中，尚不必然
    會造成線路發熱短路起火燃燒引起火災。至內政部消防署火
    災證物鑑定報告書綜合研判，認定：依據熔痕巨觀及微觀特
    徵，研判3 件證物（則刑案警卷第43、44頁照片二至四電源
    線）花線之熔痕皆為通電中電線短路所造成之通電痕。（警
    卷第41頁），被上訴人抗辯稱照片二、三顯示之電源線是何
    處之電線不清楚，伊承租上開建物時，發現裝璜部分之化妝
    台上方投射燈四盞無法操作，曾通知屋主修繕，但因線路包
    於裝璜內，且不影響整體使用機能，所以房棟未修理，又電
    熱水器亦錯將火線接於接地線而引起水龍頭感電，經線路交
    換後才能正常使用等語（本院卷第36、37、61頁）參以澎湖
    縣消防局現場勘查發現上開建物西面木材裝璜牆壁燃燒碳化
    上半部較為嚴重，廚房隔間木材裝璜上層，客廳裝璜木材質
    料上層及臥室為木材裝璜隔間，東北處裝璜靠西處上層部分
    受燃燒碳化較嚴重等情（警卷第28頁）以觀，該照片二、三
    顯示之電線可能隱藏裝璜中因短路所造成之花線熔痕，與被
    上訴人就2 孔插座加裝3 孔插座無涉。至被上訴人固不否認
    照片四顯示之電花線插頭為其電器用品插頭，惟抗辯伊僅2
    孔插座加3 孔插座，並沒有使用延長線。（本院卷第61頁）
    ，惟查被上訴人加裝3 孔插座供電視機、放影機插電用，在
    待機省電情況下，應不致造成線路發熱短路熔燬已如前述，
    該照片四顯示之電花線熔痕，當係火災中高溫燒熔造成，與
    被上訴人轉接3 孔插頭無關，由上足認上開建物失火，非因
    被上訴人就2 孔插座加裝3 孔插座，插上電視機、放影機於
    待機中所導致，上訴人未能證明被上訴人就上開建物之失火
    燒毀有過失之情。雖原法院93年度簡上字第32號刑事判決認
    被上訴人涉犯失火罪，有判決可稽（原審卷第37頁），然刑
    事訴訟所認定之事，非當然有拘束民事訴訟判決之效力，本
    院仍得依調查之證據認定事實為判決，不受上開刑事判決之
    拘束，附此明。
六、綜上所述，上訴人未能證明，被上訴人就上開建物失火燒毀
    ，有應負過失責任（更遑論重大過失之失火賠償責任），自
    不負賠償之責，上訴人本於保險賠償代位之法律關係，請求
    被上訴人給付978,527 元及自起訴狀繕本送達翌日起至清償
    日止，按年息百分之五計算之利息，即乏依據，原審為上訴
    人敗訴之判決，理由雖不同，但結果一致，應予維持，上訴
    為無理由，應予駁回。
據上論結，本件上訴為無理由，依民事訴訟法第449 條第2 項、
第1 項、第78條，判決如主文。
中　　華　　民　　國　　94　　年　　7 　　月　　13　　日
                            民事第六庭
                                審判長法官  許明進
                                法      官  謝肅珍
                                法      官  張明振
以上正本證明與原本無異。
本判決不得上訴。
中　　華　　民　　國　　94　　年　　7 　　月　　　14 　日
                                書  記  官  彭筱瑗
                                                      Ｆ
